【裁判字號】    92,交聲,119
【裁判日期】    921128
【裁判案由】    違反道路交通管理處罰條例
【裁判全文】
臺灣宜蘭地方法院交通法庭裁定                    九十二年度交聲字第一一九號
    移
    異  議  人  甲○○
右列受處分人因違反道路交通管理處罰條例案件，對於交通部公路局臺北區監理所宜
蘭監理站民國九十二年九月十七日所為之處分（原處分案號：北市警交大字第ＡＢＺ
三三七七五七號），聲明異議，異議人不服提起抗告，本院裁定如左：
    主  文
異議駁回。
    理  由
一、抗告意旨略以：受處分人即異議人甲○○於民國九十二年八月八日十三時許騎乘
    車牌號碼車牌號碼ＲＥＬ─八九六號機車行經臺北市○○路○段一三四巷八十八
    號及九十號間時，遭員警高銘華攔停指稱其已違規紅燈左轉，但該員警高銘華所
    指違規紅燈左轉之地點距其遭警攔停之位置相隔約有三百公尺，可見該員警並不
    能明確查見其有何違規左轉之行為。況其為警攔下前並無任何違規紅燈左轉之行
    為，是本件員警掣開之舉發事實並非屬實，應依法予以撤銷等語。
二、按汽車駕駛人，行經有燈光號誌管制之交岔路口闖紅燈者，處新臺幣一千八百元
    以上五千四百元以下之罰鍰。道路交通管理處罰條例第五十三條定有明文可資參
    照。次按，違反道路交通管理事件統一裁罰標準及處理細則第十一條第一項第一
    款復規定：行為人有本條例之情形者，應填製舉發違反道路交通管理事件通知單
    ，並於被通知人欄予以勾記，其通知聯依下列規定辦理：一、當場舉發者，應填
    記駕駛人或行為人姓名、性別、出生年月日、地址、身分證統一號碼及車主姓名
    、地址、車牌號碼、車輛種類。被查獲之駕駛人或行為人為受處分人時，應將該
    通知單填記後交付該行為人簽名或蓋章收受之；拒絕簽章者，並記明其事由，視
    為已收受。合先敘明。
三、經查：
  (一)本件受處分人即異議人林清富於九十二年八月八日十三時五分許，因騎乘車牌號
    碼ＲＥＬ─八九六號機車，在臺北市○○路○段一三四巷八十八號及九時號間為
    員警高銘華攔停且指稱其違規紅燈左轉，其因不服員警高銘華所稱之違規事實，
    故僅收受舉發違反道路交通管理事件通知單（下稱舉發通知單），但拒絕簽名之
    事實，業據異議人到庭自承在卷，核與證人即掣單舉發之員警高銘華到庭結證屬
    實，復有警掣違規通知單一紙存卷可查。是揆諸首揭違反道路交通管理事件統一
    裁罰標準及處理細則第十一條第一項第一款及道路交通管理處罰條例第八條第一
    項第一款、第二項、第三項及同條例第九條第一項等規定，承辦警員因認異議人
    駕車闖紅燈予以當場攔停，並在違規通知單各欄位載明駕駛人（即異議人）姓名
    、性別、出生年月日、地、身分證統一號碼及車主姓名、地址、車牌號碼、車輛
    種類，及違規時、地、違規事實等情綦詳，故縱異議人拒絕在舉發通知單上簽名
    ，仍應視為業已收受該違規通知單甚明。
  (二)本件舉發通知單之掣發過程，業經證人即承辦警員高銘華到庭結證：當天其服巡
    邏勤務，行經臺北市○○○路○段六十九巷時，路口號誌為紅燈，其並將機車停
    在異議人所騎乘之機車後方。詎料異議人於停車後突然左轉，其本誤認號誌已轉
    為綠燈，但經抬頭檢視，方察覺號誌仍為紅燈，故趨前欲攔停尾隨異議人騎乘之
    機車。然因來往車輛非寡，始一路尾隨異議人騎乘之機車至臺北市○○路○段一
    三四巷八十八號前方得以攔停異議人。異議人違規之地點如其在舉發通知單上填
    載之臺北市○○○路○段六十九巷及信義路三段一三四巷路口，而非其將異議人
    攔停之地點（見本院九十二年十一月二十七日訊問筆錄）等語綦詳，復有現場照
    片六幀存卷可參。又異議人到庭自承其與證人高銘華素昧平生，毫不相識等語翔
    實，是衡諸一般事理及經驗法則，證人本無設詞誣陷異議人之理。此外，交通警
    員掣單舉發違反道路交通管理處罰條例所列之違規事實，本質上為行政處分，係
    公務員基於職務上權力，依法就特定之具體事件所為具公法上效果之單方行政行
    為，基於公務員為公法上行為具有公信力之原則，該行政處分當可被推定為真正
    ，其據以依法處分之事實認定亦為正確無誤，此項公信原則，乃立法者賦予行政
    機關制定違反道路交通事件統一裁罰標準及處理細則，使執勤警員得當機處分，
    以達維護交通秩序及安全之行政目的。反之，若謂公務員一切行政行為均需預留
    證據以證其實，則國家行政勢必窒礙難行。職是之故，刑事訴訟法就犯罪證據有
    關之規定中，與屬行政秩序罰之交通違規裁罰本旨不合之部分，自不在準用之列
    。準上所陳，本件員警高銘華因見異議人林清富違規紅燈左轉而立即趨前並在尾
    隨異議人騎乘之機車行至臺北市○○路○段一三四巷八十八號前攔停異議人，並
    在異議人拒絕簽名時，依法掣發舉發通知單且交由異議人收執，足見承辦警員依
    法掣單舉發之程序，顯然明確且合法，實無另再拍照佐證之必要。本件異議人林
    清富雖一再陳明並無違規闖紅燈左轉之行為，然本院經查因無任何證據足資證明
    掣單員警高銘華於本件舉發過程中，有何捏造事實違法取締之情事，則執勤警員
    本其維護交通秩序、安全職責所為之舉發，自應受到合法、正確之推定。異議人
    因違規闖紅燈為警掣單舉發，原處分機關亦援引首開規定，裁處罰鍰新臺幣一千
    八百元，並記違規點數三點，核無不當。本件異議為無理由，應予駁回。
據上論斷，應依道路交通案件處理辦法第十九條，裁定如主文。
中      華      民      國    九十二     年    十一    月     二十八    日
                                臺灣宜蘭地方法院交通法庭
                                          法  官  陳  嘉  年
右正本證明與原本無異
如不服本裁定應於送達後五日內向本院提出抗告狀(應附繕本)
                                          書記官  詹  玉  惠
中      華      民      國    九十二     年    十二    月       二      日


司法院資訊處製作；財團法人民間司法改革基金會備份。
